臺灣板橋地方法院民事判決　　　　　　　95年度訴字第1125號
原　　　告　丁○○
訴訟代理人　趙建和律師
被　　　告　乙○○
兼　上一人
訴訟代理人　丙○○
被　　　告　甲○○
上　　二人
訴訟代理人　游孟輝律師
上列當事人間返還土地等事件，經本院於民國96年4 月13日言詞
辯論終結，判決如下：
    主  文
被告丙○○、甲○○應將座落臺北縣板橋市○○段第951 地號土
地，即門牌號碼台北縣板橋市○○○路○ 段166 號1 樓房屋右方
土地如附圖所示Α、Β部份（面積五一點六五平方公尺）遷空返
還予原告。
被告丙○○、甲○○應給付原告新台幣伍萬貳仟元。
被告丙○○、甲○○應自民國九十五年七月十五日起至遷空返還
前項土地之日止，按月給付原告新臺幣壹萬伍仟元。
原告其餘之訴駁回。
訴訟費用由被告丙○○、甲○○負擔十分之七，餘由原告負擔。
本判決第一項於原告以新臺幣柒拾參萬元為被告丙○○、甲○○
供擔保後，得假執行；但被告丙○○、甲○○以新臺幣貳佰壹拾
柒萬柒仟參佰肆拾陸元為原告預供擔保，得免為假執行。
本判決第二項於原告以新臺幣壹萬捌仟元為被告丙○○、甲○○
供擔保後，得假執行；但被告丙○○、甲○○以新臺幣伍萬貳仟
元為原告預供擔保，得免為假執行。
本判決第三項於原告以新臺幣陸萬元為被告丙○○、甲○○供擔
保後，得假執行；但被告丙○○、甲○○以新臺幣壹拾捌萬元為
原告預供擔保，得免為假執行。
原告其餘假執行之聲請駁回。
  事實及理由
一、原告主張：
(一)、緣原告於民國93年8 月15日，將其所有座落台北縣板橋市○○○路○ 段166 號1 樓房屋右方平台土地面積51.65 平方公
    尺出租予被告乙○○使用，雙方約定租金每月新台幣（下同
    ）1 萬5 千元，每次應繳一個月份，不得藉詞拖延。租賃期
    間自93年8 月20日起至94年8 月20日止。系爭租賃契約第8
    條規定，乙方（即被告）未經甲方（即原告）同意，不得私
    自將租賃物權利全部或一部出借、轉租、頂讓或以其他變相
    方法由他人使用租賃物；雙方並特別約定：「系爭租賃物左
    方屬於ok便利商店使用之整面玻璃不可使用，右方圍牆不可
    加高或圍起來，玻璃為界之後方可自由使用。惟被告乙○○
    於上開租賃期間，未經原告同意，擅自將系爭租貨物承租權
    利讓與被告丙○○及被告甲○○，原告乃於95年1 月11 日
    以板橋後埔郵局第22號存證信函要求被告騰空並交還系爭租
    賃物。又查被告丙○○、甲○○，與原告之間並無任何租賃
    、或使用借貸之法律關係，卻擅自占有使用原告所有之系爭
    租賃土地，原告為此亦於95年1 月11日以板橋後埔郵局第23
    號存證信函，要求被告丙○○、甲○○，應於95年1 月20日
    前將原告所有土地騰空遷出。詎料，被告甲○○接函後，不
    僅不願自動遷讓，反宣稱原告承諾渠續租三年云云，為此，
    原告再以存證信函否認所述情事，並明確表達反對續租及要
    求即刻遷讓之意旨。惟被告丙○○、甲○○二人迄今猶不法
    占有，拒不遷讓，原告只得依法提起本訴。
(二)、被告乙○○於租期屆滿後，仍繼續使用系爭房屋，雖兩造未
    再以書面訂立租賃契約，可能視為不定期限之租賃契約，惟
    按民法第450 條第2 項規定，原告本即可隨時終止契約，玆
    再以本訴狀繕本之送達為終止租賃契約之意思表示，又按承
    租人於租賃關係終止後，應將租賃物返還出租人，民法第45
    5 條訂有明文，再者本件原告為系爭房屋之所有權及占有權
    人，依民法767 、962 條規定，亦得本於所有權、占有權之
    作用，依無權占有之法律關係，請求被告返還租賃物，就前
    述訴訟標的擇一判決如訴之聲明；又被告自95年3 月20日起
    即未給付原告租金，積欠原告租金3 萬元。再者，本件租賃
    契約終止後，被告仍繼續占有使用系爭房屋，又未依法給付
    租金，自應按月賠償原告積欠之房屋租金及相當於租金之不
    當得利，迄交還房屋之日為止，爰請求自95年5 月20日起至
    遷讓土地之日止，按月賠償原告1 萬5 千元。而被告甲○○
    與丙○○，與原告並無任何租賃、或使用借貸之法律關係，
    卻擅自占有使用原告所有之前揭土地，依民法第184 條、76
    7 條、962 條等法律規定，亦應將土地返還原告，並賠償原
    告之損害，且其二人為共同侵權行為人，依民法第185 條規
    定，應對原告負連帶責任，為此，爰依法訴請渠二人連帶賠
    償原告之損害。
(三)、對被告抗辯所為之陳述：
１、系爭租賃契約之當事人為原告與被告乙○○，至於被告乙○○與被告丙○○及甲○○間係何關係，核與本件租賃關係無
    涉，被告乙○○所辯縱然屬實，惟渠既未依法終止與原告之
    租賃契約，則渠仍不得解免承租人對出租人所負之返還租賃
    物之契約責任，從而，原告訴請伊返還租賃物及賠償原告之
    損害，自無不可。
２、被告丙○○及甲○○與原告本來並無任何租賃、或使用借貸
    之法律關係，卻擅自占有使用原告所有之前揭土地，原告曾
    以存證信函要求被告甲○○與丙○○應將原告所有土地騰空
    遷出。詎料，被告甲○○接函後，不僅不願自動遷讓，反宣
    稱原告承諾渠續租三年云云，為此，原告特再以存證信函否
    認所述情事，並明確表達反對續租及要求即刻遷讓之意旨，
    由上足證，原告從未同意將租賃物租與被告丙○○及甲○○
    ，否則，原告何需一再以存證信函表示上開意旨，職是，被
    告辯稱原告曾口頭承諾續租被告三年云云，顯係臨訟所編，
    不足採信。
３、被告丙○○及甲○○雖於租期屆滿後，仍繼續使用系爭租賃
    物，並直接將租金匯入原告先前提供被告乙○○給付租金專
    用之帳戶，惟查，當原告知悉被告執意繼續占有使用系爭租
    賃物時，原告即將該帳戶凍結，以示不予續租之決心，由此
    足證，原告於本件租賃契約租期屆滿後，即已明確表示不予
    續租之意思表示，並以實際行動表示此決心，自不容被告空
    言主張。
４、退萬步言之，雖被告乙○○、被告丙○○及甲○○與原告未
    再以書面訂立租賃契約，可能視為不定期限之租賃契約，惟
    按民法第450 條第2 項規定，原告本即可隨時終止契約，原
    告業於前次起訴狀為終止租賃契約之意思表示，再者丙○○
    及甲○○自95年5 月迄今已連續4 個月未再給付租金予原告
    ，不論依民法第440 條規定，或土地法第100 條第3 款、10
    3 條第4 款規定，原告亦得終止租賃關係，而原告亦已於95
    年9 月13日以準備書狀繕本向被告等為終止租賃契約之意思
    表示。
５、本件租賃契約自被告乙○○承租開始，即係由承租人即被告
    乙○○自行將租金以匯款方式給付原告，原告僅單純提供受
    領租金之帳戶而已，並非由原告親赴被告營業地點收取租金
    。被告固聲請傳訊證人劉朝坤出庭證稱，渠有聽被告講係屋
    主來收租金，大約在9-11月間云云，惟查，由原告提出之玉
    山銀行活儲帳戶存摺上記載94年9 至11月之租金均係由甲○○匯予原告之事實，即可證明證人所述根本不實。
６、被告固又辯稱原告應提供水電供其使用云云，然無論由證人
    蘇宏平、戊○○於鈞院出庭之供述，均可證明，本件原告並
    無義務提供水電給承租人，否則，雙方合約必已具体約定此
    事實，職是，被告所辯洵不足採。
(四)、聲明：
１、被告乙○○應將座落台北縣板橋市○○○路○ 段166 號1 樓
    房屋右方平台土地面積.51.65 平 方公尺全部遷讓返還原告
    ；並賠償原告8 萬元，及自民國95年5 月20日起至遷讓房屋
    之日止，按月賠償原告1 萬5 千元正。
２、被告丙○○、甲○○應連帶將座落台北縣板橋市○○○路○
    段166 號1 樓房屋右方平台土地面積51.65 平方公尺全部遷
    讓返還原告；並賠償原告8 萬元正，及自民國95年5 月20日
    起至遷讓房屋之日止，按月賠償原告1 萬5 千元正。
３、訴訟費用由被告負擔。
４、第1 、2 兩項判決，請依職權宣告准予假執行。
二、被告乙○○辯稱：伊與被告丙○○、甲○○共同合夥經營檳
    榔攤，並於93年8 月中三人同時與原告一起到系爭地點勘查
    位置。後於93年8 月19日以伊名義與原告簽訂租約，租期為
    1 年。被告於94年3 月間因身體及家庭因素退出檳榔攤經營
    ，並通知原告重新與被告丙○○、甲○○訂約，經原告答「
    沒關係，我另行處理」後，被告即不知原告與被告丙○○、
    甲○○間的任何事情。本件原為被告三人合夥經營檳榔攤，
    且為原告所知，被告退夥後也曾面告原告，請其廢除舊約另
    與被告丙○○重打新約，原告知悉上列事實後，於租約到期
    前不另立新約，到期後又未續約，而准被告丙○○、甲○○
    繼續經營且繼續收取被告丙○○、甲○○所支付之租金，直
    到95年2 月間雙方不知何故紛爭，原告才又將被告捲入他們
    雙方紛爭，對被告實屬不公。並聲明：原告之訴駁回，訴訟
    費用由原告負擔。
三、被告丙○○、甲○○則以：
(一)、被告三人約定合夥經營檳榔攤，以被告乙○○之名義，和原
    告簽訂租賃契約。被告乙○○雖係以其個人名義簽訂，但被
    告乙○○係以合夥代表人之身份為全體合夥之利益而簽訂，
    故被告乙○○所簽訂之租約，其效力自應及於被告丙○○、
    甲○○二人，從而，被告丙○○、甲○○二人占有使用系爭
    土地即屬有權占有。嗣後被告乙○○退出檳榔攤經營，由被
    告丙○○、甲○○繼續經營，原告與被告丙○○、甲○○約
    定，原契約仍有效延續不另訂定契約，且由原告提供帳戶由
    被告甲○○按月繳交租金，故原告與被告丙○○、甲○○間
    應有租賃契約之法律關係。
(二)、原訂租約約定期間屆期前，原告口頭承諾同意被告續租三年
    ，被告信以為真，並投資10萬元資金加設檳榔攤設施。詎料
    事後原告為求讓其住屋出租更好價錢，也答應連同空地一起
    出租給他人，因而毀棄和被告口頭契約。原告一面收受被告
    所付之租金，一面企圖以存證信函毀棄其口頭承諾，更進而
    斷水斷電，造成被告每月損失5 萬元，以致被告生意無法經
    營，當然無法如期支付租金，被告並主張上開損失應得與原
    告之租金債權相互抵銷。
(三)、被告當時與原告約定，系爭租約之租金收取方式，係由出租
    人即原告到租賃物處所收取租金，其性質為往取債務，嗣後
    原告亦提供其銀行之帳戶作為被告匯付租金之用，而被告亦
    按時匯付租金與原告，是以，原告與被告之間確實已發生租
    賃契約法律關係。惟原告於95年2 月間將上開帳戶故意關閉
    ，被告遂將95年2 月至3 月之租金提存於法院，被告應無給
    付租金遲延之責任。
(四)、被告承租系爭土地，係為搭建鐵皮房屋以經營檳榔攤之用，
    故本件契約屬租用基地建築房屋之情形，應有土地法第103
    條之適用。而系爭租賃契約因原告與被告之間並無簽約，係
    屬不定期租賃契約，而承租人即被告縱使有積欠租金之情形
    ，其所欠租金總額亦未達2 年以上，依土地法第103 條之規
    定，原告應不得收回系爭土地。
(五)、爰聲明：原告之訴駁回，訴訟費用由原告負擔。
四、本件之爭點及法院之判斷：
一、本件兩造對於系爭租賃物，目前由被告丙○○、甲○○占有
    使用，自95年3 月起迄今均未繳納租金一節均不爭執。本件
    有爭執點厥在於：被告乙○○是否為系爭租賃物之承租人或
    占有人？被告丙○○、甲○○是否為系爭租賃物之承租人？
    被告丙○○、甲○○是否有違反租賃契約之情事？茲析述如
    下：
(一)、關於被告乙○○是否為系爭租賃物之承租人部份：
??原告主張被告乙○○於93年8 月15日，向其承租系爭土地面
    積51.65 平方公尺，惟被告乙○○違反租賃契約之約定，而
    擅自將系爭租賃權利轉讓予被告丙○○、甲○○使用，又被
    告乙○○自96年3 月20日起即未依約給付租金，爰請求被告
    乙○○返還系爭租賃物及積欠之租金暨無權占有之不當得利
    。被告乙○○則否認為系爭租賃物之承租人，辯稱：伊原與
    被告丙○○、甲○○合夥經營座落系爭租賃物處之檳榔攤，
    並以伊之名義向原告承租系爭租賃物，嗣後被告於94年3 月
    間退出檳榔攤之合夥經營關係，原告並答應與被告丙○○、
    甲○○就系爭租賃物重新訂約等語。原告則對於被告乙○○
    曾於94年3 月間口頭告知伊已不再經營檳榔攤，並請原告與
    被告丙○○、甲○○重新訂約一事不否認，但仍主張：被告
    乙○○尚未與其終止租賃契約，仍係系爭租賃契約之承租人
    。經查，被告乙○○於94年3 月間退出與被告丙○○、甲○○合夥經營檳榔攤，既已通知原告應與被告丙○○、甲○○
    重新訂立租賃契約等語，核被告乙○○上開意思表示之真意
    ，即是表明欲終止與原告間就系爭租賃物所為之租賃契約並
    終止占有系爭租賃物，而原告當時既未明示拒絕，甚且表示
    同意與被告丙○○、甲○○另行訂約，顯見原告應有同意與
    被告乙○○合意終止租賃契約法律關係。從而，被告乙○○
    自94年3 月起，即非系爭租賃物之承租人及占有人，原告依
    據租賃契約之法律關係，請求被告乙○○返還租賃物以及積
    欠之租金、不當得利，即屬無據，與法不合，無從准許。
(二)、關於被告丙○○、甲○○是否為系爭租賃物之承租人部份：
、原告主張被告丙○○、甲○○與原告間無任何租賃或借用之
    關係，渠等占用系爭土地係屬無權占用云云。被告丙○○、
    甲○○則辯稱：渠等與被告乙○○合夥經營檳榔攤，乙○○
    係以合夥代表人之身分，且係為全體合夥人之利益而簽訂系
    爭租賃契約，故被告乙○○所簽訂之契約，效力應及於被告
    丙○○、甲○○；再者，乙○○事後因故退出合夥，並告知
    原告，原告亦同意繼續由被告丙○○、甲○○承租系爭土地
    ，並收受被告丙○○等給付之租金，原告與被告丙○○、甲○○之間，確實已成立租賃契約等語。
、按執行合夥事業之合夥人為他合夥人之代表，以合夥之名義
    為法律行為，其因此所取得之物及權利，固直接屬於合夥人
    全體公同共有。惟執行合夥事業之合夥人以自己之名義為合
    夥之計算為法律行為，其因此所取得之權利，在以之移轉於
    合夥成為合夥財產前，則尚難認係屬於合夥人全體公同共有
    （最高法院72年度台上字第5030號著有判例可資參照）。經
    查，被告乙○○與原告簽訂租賃契約時係以其本人之名義所
    簽訂，亦即契約上承租人名義表明為被告乙○○，非以被告
    三人合夥之名義與原告簽約，依前開實務見解，其效力自不
    當然及於合夥人全體，則被告丙○○、甲○○辯稱被告乙○○所簽之租賃契約效力，應及於合夥人全體，自屬無據。
、再查，被告乙○○嗣後退出合夥經營之事業，並以口頭向原
    告表示終止租賃契約，原告未表示反對，並表示同意繼續由
    被告丙○○、甲○○使用收益系爭租賃土地，原告顯係同意
    終止與被告乙○○之間之租賃契約關係，另自94年3 月起與
    被告丙○○、甲○○就同一租賃契約內容另訂新租賃契約，
    而原租賃契約約定之租賃期間係至94年8 月20日為止，原告
    並自94年3 月起至95年1 月間，陸續收受丙○○、甲○○給
    付之租金1 萬5 千元，亦即原告與被告丙○○、甲○○間之
    租賃契約於94年8 月20日期滿後，被告丙○○、甲○○仍繼
    續使用收益系爭租賃物，原告未即時表示反對且繼續受領被
    告丙○○、甲○○給付之租金，依民法第452 條之規定，應
    認原告與被告丙○○、甲○○間之租賃契約，已視為以不定
    期限繼續契約。從而，被告丙○○、甲○○就系爭租賃物，
    與原告之間，存有不定期租賃之契約關係，此一事實，足堪
    認定。
(三)、關於被告丙○○、甲○○是否有違約情事存在部份：
、原告主張被告丙○○、甲○○自95年5 月起迄今均未繳納租
    金，已積欠租金2 期以上，依法終止與被告丙○○、甲○○
    之間之契約。被告丙○○、甲○○則辯稱：系爭租賃契約租
    金給付，約定為由原告前往被告處收取，應屬往取債務，而
    原告無故關閉被告給付租金之帳戶，故被告無給付租金遲延
    之責任；又被告承租契約土地，係為建築房屋使用，依民法
    第440 條第3 項之規定，應積欠達2 年以上之租金，出租人
    即原告方得終止契約；另原告未履行提供水電讓被告使用之
    義務，造成被告每月約5 萬元之損失，被告應可就其所受之
    損失與原告之租金債權互為抵銷等語。
、經查，被告丙○○、甲○○自認其自94年?月起，按月匯款
    至原告所提供之玉山銀行活期存款帳號，並提出匯款單一份
    為證，原告對此亦不否認，足見系爭租金給付之方式，應係
    由被告自行匯款至原告所有之帳戶，並非由原告前往收取。
    再者，證人己○○於本院作證時，雖具結證稱略以：伊在被
    告丙○○經營之檳榔攤對面工地工作，偶而會去被告丙○○
    之檳榔攤買檳榔，約94年9 月至11月間某日，曾見過一位女
    士來向被告丙○○收錢，被告丙○○告訴他是屋主來收房租
    等語。惟查，證人己○○縱使曾見過原告前來收取一次租金
    ，然就兩造間租賃契約租金之給付方式究係如何約定並不知
    情，自不能單憑其見聞過房東前來收取租金一次之單一情況
    ，即推論系爭租約之租金給付方式係屬往取債務之性質。此
    外，被告丙○○、甲○○未能舉出其他證據證明本件租金之
    給付為往取債務，其所為此部份之抗辯，自屬無據，不足採
    信。
、再查，原告雖自95年2 月起，將原約定提供被告丙○○、甲○○給付之租金帳戶關閉，至被告等人無法將租金匯入該租
    金帳戶，惟此時原告對於應受領之租金雖負受領遲延之責任
    ，然並未因此免除債務人即被告丙○○、甲○○之給付租金
    義務，亦即被告丙○○、甲○○仍應即時將應給付之租金依
    法提存，方得解免其給付之義務。而被告丙○○、甲○○除
    將95年2 月、3 月之租金提存於法院之外，其餘租金均未繳
    納，累計迄今已逾二個月之租額以上，此一事實，為兩造所
    不爭執，依此，原告主張依據民法第440 條第2 項之規定，
    終止與被告丙○○、甲○○間之租賃契約，應屬有據，得予
    准許。
、被告丙○○、甲○○雖又辯稱：系爭租賃物，係屬租用建築
    房屋之基地，依民法第440 條第3 項之規定，遲付之租金總
    額需累計達2 年以上，方得終止系爭租賃契約。惟查，原告
    與被告丙○○、甲○○間之租賃契約係援用原告與被告乙○○間之租賃契約，其契約內容均屬相同，已詳如上述，依原
    告與被告乙○○簽訂之房屋租賃契約書註釋之記載可知，兩
    造間已約定：系爭租賃土地右方圍牆不可加高或圍起來，玻
    璃為界之後方可自由使用等語，此有房屋租賃契約書影本一
    份在卷可稽，足見系爭租賃契約並無約定承租人即被告租賃
    系爭土地之目的係為建築房屋之用，原告已明示不同意被告
    在系爭土地上建築房屋使用，被告上開辯解，顯與事實不符
    ，不足採信。
、被告丙○○、甲○○再辯稱：因原告違約未提供水電供其使
    用，致其受有損失每月約計五萬元，上開損失得與原告之租
    金債權互相抵銷云云，原告則否認其有提供水電之義務。經
    查，證人即系爭租賃物隔鄰店家之員工蘇宏平到庭具結作證
    稱：伊公司向原告承租系爭租賃物隔鄰之房屋，被告丙○○
    曾在95年2 月底向伊公司聘請之裝潢工人表示，希望以每月
    八千元之價格向伊公司租用水電，但總公司不同意分租水電
    ，遂沒有同意曾先生之要求。之前曾先生是否有向前承租人
    租用水電，這部份伊並不清楚，惟因公司裝潢時水電有重新
    裝過，就把原連接到隔壁之水電管線切斷，切斷前有詢問過
    原告即屋主，屋主表示並無答應該屋之水電提供他人使用等
    語；而證人戊○○亦具結證稱：約94年7 月間，被告曾先生
    請伊去施作鐵皮屋，當時空地之牆壁上有一個水龍頭也有一
    電源開關，可以直接使用，從電源路線觀之，電源應是從隔
    壁房子遷出來的，且電源開關有獨立電表，應可獨立計算電
    費等語。綜合上開證人證詞，無法證明原告確實曾答允提供
    水電予被告丙○○、甲○○使用，而縱使系爭租賃土地上留
    有遷自隔壁房屋之水電管線，然無法得知該管線之使用是否
    經過原告同意，抑或是系爭租賃土地隔鄰房子之承租人自行
    同意。此外，被告丙○○、甲○○亦無提出其他證據證明其
    所辯為真實，其主張因原告違約未提供水電，故其損失應與
    原告之租金債權互為抵銷云云，自屬不可採信。
四、綜合上述，應認被告丙○○、甲○○自95年3 月20日起既未
    繼續繳納租金已達二個月以上，原告依法得終止與被告間之
    租賃契約，並以本件起訴狀繕本送達被告為終止租賃契約之
    意思表示，據此應認系爭租賃契約自95年7 月15日即起訴狀
    繕本送達被告丙○○、甲○○之翌日起，發生終止租賃契約
    之效力。原告雖主張曾於95年2 月間以存證信函向被告丙○○、甲○○為終止租約之意思表示，惟查，被告丙○○、甲○○自95年3 月20日起始開始積欠原告租金，已詳如上述，
    據此，被告丙○○、甲○○於95年2 月間尚無發生積欠租金
    之事由，自無發生終止租約之事由，則原告於95年2 月間寄
    發之存證信函，應不發生終止租約之效力，附此敘明。第按
    承租人於租賃關係終止後，應返還租賃物，民法第455 條前
    段定有明文，則承前所述，原告主張兩造間之租賃契約業經
    終止，既為可採，基於租賃物返還請求權，原告自得請求被
    告丙○○、甲○○遷讓返還系爭土地（占用面積如測量圖所
    示A 、B 部份），是原告訴請被告遷讓交還系爭土地，即屬
    正當，應予准許。再者，連帶債務之成立，以當事人間明示
    或法律規定者為限，此觀民法第272 條之規定自明；本件被
    告丙○○、甲○○就系爭租賃契約之承租人義務，並無明示
    負連帶債務責任，而法律亦無規定共同承租者應負連帶債務
    責任，而被告丙○○、甲○○亦無原告主張之共同侵權行為
    事由存在，則原告請求被告丙○○、甲○○就返還系爭租賃
    物部份，負連帶返還之責任，即屬無據，併此說明。
五、繼按，被告丙○○、甲○○自認自95年?月20日起，即未再
    給付原告租金，則原告請求被告丙○○、甲○○給付原告95
    年?月21日起至同年7 月14日止之租金5 萬2 千元部份（計
    算方式為15000 ×?＋15000 ÷30×14），為有理由，逾此
    部份，則無理由。原告雖又主張，依據契約約定，被告應賠
    償原告因被告違約涉訟所支出之訴訟費用包含律師費5 萬元
    及預先繳納之裁判費用1 千元云云，惟查原告就因本件訴訟
    而支出律師費用5 萬元部份，未見其提出任何收據或其他單
    據已證明該項費用之金額若干，本院自無從信其為真實，原
    告此部份之請求，即屬無據，無從准許；而就原告依法繳納
    至法院之訴訟費用部份，因被告丙○○、甲○○受一部敗訴
    判決，依法敗訴部份之訴訟費用即應由該敗訴之一方負擔，
    爰宣告如主文第二項所示。
六、末按無法律上之原因而受利益，致他人受損害者，應返還其
    利益，民法第179 條前段定有明文。又無權占有他人之房屋
    及土地，可能獲得相當於租金之利益，為社會通常之觀念。
    查本件被告丙○○、甲○○自原告依法終止與渠等間之租賃
    契約後，依民法第455 條前段規定，本應依約返還租賃物，
    如未返還而仍繼續使用收益，自係屬無權占用，揆諸上開說
    明，應認被告丙○○、甲○○獲有相當於租金之利益，致原
    告受有損害，是原告主張依不當得利法律關係，請求被告返
    還自租約終止日即起訴狀繕本送達之翌日（即95年7 月15日
    ）起至被告遷讓返還系爭房屋之日止，按月給付相當於租金
    之不當得利，亦屬有據，應予准許。又查系爭租賃土地位於
    台北縣板橋市○○○路○段166 號隔鄰，面臨板橋市○○○○道路，並鄰近捷運亞東醫院站，交通便利，生活機能佳等
    情，有本院履勘筆錄一份在卷可稽，是本院茲斟酌系爭土地
    坐落地段、附近區域工商繁榮程度以及原告主張被告向其承
    租系爭房屋每月租金為15,000元等語，並有所提出之租金給
    付資料為據，因認本件計算原告所受之租金損害，亦應以每
    月15,000元為適當。從而，原告主張依民法第179 條規定，
    請求被告應自租約終止之翌日即95年7 月15日起至遷讓返還
    系爭房屋之日止，按月給付原告依15,000元計算之損害金，
    亦屬於法有據，應予准許。
七、綜上所述，原告基於租賃契約之法律關係，請求被告丙○○
    、甲○○應將座落台北縣板橋市○○段第951 地號部份之土
    地，即門牌號碼台北縣板橋市○○○路○ 段166 號1 樓房屋
    右方平台土地如附圖所示Α、Β部份，面積51.65 平方公尺
    ，遷讓並返還原告，並給付原告5 萬2 千元，及自95年7 月
    15日起至遷讓上開土地之日止，按月給付原告1 萬5 千元，
    此部份之請求，為有理由，應予准許，逾此部份，則無理由
    ，應予駁回。原告陳明願供擔保，聲請宣告假執行，經核其
    勝訴部份，合於法律規定，爰酌定相當之擔保金額宣告之；
    其餘假執行之聲請，因該部份訴之駁回而失所依據，應予駁
    回。
八、因本案事證已臻明確，兩造其餘主張陳述及所提之證據，經
    本院審酌後均與判決結果無影響，爰不逐一論列，附此敘明
    。
九、結論：本件原告之訴為一部有理由，一部無理由，依民事訴
    訟法、第79條但書、第390 條，判決如主文。
中　　華　　民　　國　　96　　年　　8 　　月　　31　　日
                  民事第三庭    法　官　邱育佩
以上正本係照原本作成。
如對本判決上訴，須於判決送達後20日內向本院提出上訴狀。
中　　華　　民　　國　　96　　年　　8 　　月　　31　　日
                            書記官　王苑琦
